臺灣高等法院刑事裁定
110年度抗字第1314號
抗  告  人  臺灣桃園地方檢察署檢察官 (丹股)
被      告  蔡程傑



選任辯護人  胡倉豪律師
上列抗告人因被告放火燒燬建物等案件，不服臺灣桃園地方法院
 110年度訴字第159號中華民國110年8月16日所為裁定，提起抗
告，本院裁定如下：    
    主  文
原裁定撤銷，發回臺灣桃園地方法院。
    理  由
一、原裁定意旨略以：被告甲○○涉犯刑法第173條第3項、第1項
    之放火燒燬現供人使用住宅未遂罪、第175條放火燒燬他人
    所有物、第174條第4項、第1項之放火燒燬現未有人所在之
    建物未遂罪，及刑法第346條第3項、第1項之恐嚇取財未遂
    罪等，經訊問被告後，僅坦認恐嚇犯行，及購買打火機、火
    種、酒精膏等情，但否認有放火犯行，然審酌發生火災地點
    或為被告住處旁、或為被告經過之處及其曾經到過之地點，
    並參酌監視器翻拍照片等，認被告涉犯上開犯行嫌疑重大，
    所為達6次放火犯行，期間為109年8月30日至同年10月4日，
    可認被告有反覆實施犯罪之情，有羈押之原因，並審酌被告
    所為犯行手段，對於公共安全所造成之危害甚鉅，及後續進
    行相關審理程序等一切情狀，認有羈押必要，依刑事訴訟法
    第101條之1第1項第1款規定，裁定自110年2月4日起羈押，
    並於羈押期間屆滿前，先後於110年4月20日、6月28日訊問
    被告後，均認羈押原因仍存，並有羈押必要，分別自110年5
    月4日、7月4日延長羈押2月；而於110年8月16日審判期日，
    經合議庭評議認本案已辯論終結，雖認被告有羈押原因，惟
    無繼續羈押之必要，裁定被告提出新臺幣（下同）20萬元之
    保證金，後停止羈押，並限制出境、出海等語。
二、抗告意旨略以：
（一）本案被告因涉犯公共危險等案件，所涉犯刑法第173條、
      第175條罪之犯罪嫌疑重大，並有反覆實施同一犯罪之虞
      ，是本件具有刑事訴訟法第101條之1第1項第1款所定之羈
      押原因，且有羈押之必要，且觀被告於訴訟程序自始至終
      都表示自己因為服用安眠藥意識不清，甚至斷片狀態而發
      生脫序行為，對於是否犯本案犯行則閃爍其詞，一直重複
      表示不知道是不是自己所為，是因法院開示曉諭後才承認
      部分犯行，但卻一直歸咎自己服用藥物所致，犯後推卸責
      任，毫無反省之意，如何可知被告交保後是否就不會再藉
      口因服用各種藥物而對鄰居甚至到處放火危害公共安全？
      是原裁定僅諭知交保20萬元，並限制出境出海，如此，如
      何防範被告反覆實施同一犯罪。被告既然有刑事訴訟法第
      101條之1第1項第1款所定之羈押原因及羈押之必要，被告
      始終以服用藥物辯稱其不知所為何事，被告經交保返回社
      區，其既無病識感，任意將其行為歸咎為服藥副作用，如
      何防範被告反覆實行同一犯罪之可能，及如何確保之後被
      告到案進行審理及後續執行？國家刑罰權顯有難以實現之
      危險，是被告有羈押之必要。
（二）被告於109年8月30日至同年10月4日間，不到2個月期間內
      ，發生有6次放火燃燒住宅、停放住宅區路旁車輛、路燈
      ，及幼兒園所在地等物品、處所之情，被告所放火燃燒之
      處或為住宅區，或為幼童就學之幼兒園，均為現有人居住
      之住宅或有人使用之處所，被告放火後，均遭及時發現、
      撲滅，幸未釀重災，但被告行為已造成前開住處、處所之
      人生命、財產高度危險，並佐以被告前案紀錄，多為恐嚇
      及公共危險等犯行，權衡國家與社會公共安全、利益，與
      被告人身自由，並為使後續審理、執行程序妥適進行，認
      本件被告羈押原因及必要性仍存，且被告仍具有反覆實施
      同一犯罪之羈押原因並無從以具保、限制出境、出海等方
      式替代，是仍有繼續羈押被告之必要，依法提起抗告等語
      。
三、關於羈押之要件，無須經嚴格證明，以經釋明得以自由證明
    為已足；有無羈押被告之必要，係屬為保全被告使訴訟程序
    得以順利進行，或為保全證據或為保全對被告刑罰之執行目
    的，而對被告實施人身強制處分權；有無羈押必要，除被告
    犯罪嫌疑已屬重大外，自當基於訴訟進行程度、犯罪性質、
    犯罪實際情狀及其他一切情事，審慎斟酌有無上開保全或預
    防目的，依職權妥適裁量，俾能兼顧國家刑事追訴、刑罰權
    之順暢執行及人權保障。
四、經查：
（一）被告因涉犯上開公共危險罪及恐嚇取財未遂罪等案件，前
      經檢察官於偵查中聲請法院羈押獲准後，檢察官提起公訴
      並將被告移審，原審訊問被告後，以其涉犯刑法第173條
      、第175條等公共危險犯罪，嫌疑重大，所涉公共危險罪
      犯行高達6次，有事實足認被告有反覆實施同一犯罪之虞
      ，衡酌被告所為本案犯罪情節、對於公共安全造成之實害
      及侵害法益，認有羈押之必要，於110年2月4日裁定羈押
      ，並於110年4月21日、6月28日二度裁定延長羈押，嗣於1
      10年8月16日審判期日，經合議庭當庭評議，認本案已辯
      結，被告雖有羈押原因，但無繼續羈押必要，裁定提出20
      萬元保證金後停止羈押，並限制出境、出海等情，有訊問
      筆錄、原審法院押票、裁定，及審判筆錄附卷可按，並經
      本院核閱本案相關卷證無誤，堪以認定。
（二）原裁定既認定被告犯罪嫌疑重大，並有刑事訴訟法第101
      條之1第1項第1款有事實足認有反覆實施同一犯罪之虞之
      羈押原因，則該羈押原因仍存，何以本案辯論終結即無羈
      押必要？且被告如何因具保、限制出境、出海方式得以防
      止反覆實施同一犯罪之虞？原裁定並未敘明理由，已有理
      由不備。又被告於原審中先後陳稱：我有重度憂鬱，長期
      在榮總看診，榮總會一次開3個月的藥給我，我並沒有依
      照醫院指示服藥，正常吃2顆，但有時候吃了會產生幻覺
      ，所以又會去拿來吃，有時候1整排藥都吃掉，最多吃過2
      0顆，吃到後面有抗藥性，且會讓我一直想吃，然後就不
      知道自己在做什麼，我有時會把安眠藥和FM2一起服用，
      有關案情部分就像律師說的因為吃藥物所致等語（見原審
      卷一第37至38頁，原審卷三第47至48頁），並有辯護人所
      提被告就診之全新精神科診所診斷證明書、藥物照片，及
      全新精神科診所、臺北榮民總醫院桃園分院函覆被告病歷
      資料，及南部地區後備指揮部110年6月4日函覆被告因病
      停役均在卷可按（見原審卷一第99至107、349至365頁，
      原審卷二第43至63、349至357頁），由上，可徵被告罹有
      上開疾病，但卻未遵造醫囑服用藥物，並有欠缺病識感之
      情，原裁定僅命被告提出保證金，並限制出境出海，如何
      得以防止被告反覆實施同一犯罪之虞，亦未經原審妥善審
      酌，並說明理由，併有違誤。
（三）本案被告所為對於社會公共安全、個人生命、身體健康及
      財產之危害甚重，且羈押對被告個人之影響等，在羈押之
      目的與手段間加以衡量，對被告繼續羈押之手段並未違反
      比例原則之可言，原裁定僅以財產得失之考量，而認被告
      以上開保證金、限制出境、出海等處分事項足以替代原羈
      押之處分而無羈押之必要，確有可議。
五、綜上，檢察官抗告意旨以原裁定所命保證金及其他處分不足
    防免被告反覆實施同一犯罪之虞，為有理由，應由本院撤銷
    發回原審更為處分。
六、據上論斷，依刑事訴訟法第413條前段，裁定如主文。　　
中　　華　　民　　國　　110 　年　　8 　　月　　24　　日
                  刑事第十四庭  審判長法　官  黃斯偉
                                      法　官  許泰誠
                                      法　官  程克琳
以上正本證明與原本無異。
不得再抗告。
                                      書記官  劉靜慧
中　　華　　民　　國　　110 　年　　8 　　月　　24　　日